---
title: Writing Data
teaching: 10
exercises: 10
questions:
- "Como salvar gráficos e dados criados em R?"
objectives:
- "Ser capaz de redigir gráficos e dados de R."
keypoints:
- "Salvar gráficos do RStudio usando o botão 'Export'."
- "Usar `write.table` para salvar dados tabulares."
source: Rmd
---

```{r, include=FALSE}
source("../bin/chunk-options.R")
knitr_fig_path("11-")
# Silently load in the data so the rest of the lesson works
library("ggplot2")
gapminder <- read.csv("data/gapminder-FiveYearData.csv", header=TRUE)
# Temporarily create a cleaned-data directory so that the writing examples work
# The students should have created this in topic 2.
dir.create("cleaned-data")
```


## Como salvar gráficos

Você já viu como salvar o plot mais recente que você criou no `ggplot2`,
usando o comando `ggsave`. Como utiliza-lo:

```{r, eval=FALSE}
ggsave("My_most_recent_plot.pdf")
```

Você pode salvar um plot de dentro do RStudio usando o botão 'Export'
na janela 'Plot'. Isto dará a você a opção de salvar como um
.pdf ou como .png, .jpg ou outro formato de imagem.

Às vezes você irá querer salvar plots sem criar-los na janela do
'Plot' primeiro. Talvez você queira fazer um documento pdf com
várias páginas: cada um com um plot diferente, por exemplo. Ou talvez
você poder fazendo loop através de vários subconjuntos de um arquivo, plotando dados
de cada subconjunto e queira salvar cada plot, mas obviamente não pode parar
o loop terá que clicar em 'Export' para cada um.

Neste caso, você pode usar uma abordagem mais flexível. A função
`pdf` cria um novo dispositivo pdf. Você pode controlar o tamanho e a
resolução usando os argumentos desta função.

```{r, eval=FALSE}
pdf("Life_Exp_vs_time.pdf", width=12, height=4)
ggplot(data=gapminder, aes(x=year, y=lifeExp, colour=country)) +
  geom_line()

# You then have to make sure to turn off the pdf device!

dev.off()
```

Abra este documento e dê uma olhada.

> ## Desafio 1
>
> Reescreva seu comando 'pdf' para imprimir uma segunda
> página no pdf, mostrando um enredo de faceta (dica: use `facet_grid`)
> dos mesmos dados com um painel por continente.
{: .challenge}


Os comandos `jpeg`, `png` etc. São utilizados de forma semelhante para produzir
documentos em formatos distintos.

## Escrevendo dados

Em algum momento, você também vai querer digitar os dados de R.

Podemos usar a função `write.table` para isso, que é
muito semelhante a `read.table` de antes.

Vamos criar um script de dados em branco, para esta análise,
só queremos focar os dados do gapminder para a Austrália:

```{r}
aust_subset <- gapminder[gapminder$country == "Australia",]

write.table(aust_subset,
  file="cleaned-data/gapminder-aus.csv",
  sep=","
)
```

Vamos voltar ao shell para dar uma olhada nos dados para ter certeza de que ele está
OK:

```{r, engine='bash'}
head cleaned-data/gapminder-aus.csv
```

Hmm, isso não é exatamente o que queríamos. De onde vieram todas
essas aspas? Também os números de linha são
sem sentido.

Vejamos o arquivo de ajuda para descobrir como alterar esse
comportamento.

```{r, eval=FALSE}
?write.table
```

Por padrão, R envolverá vetores de caracteres com aspas ao
escrever para o arquivo. Ele também irá escrever os nomes das
linhas e colunas.

Vamos corrigir isso:

```{r}
write.table(
  gapminder[gapminder$country == "Australia",],
  file="cleaned-data/gapminder-aus.csv",
  sep=",", quote=FALSE, row.names=FALSE
)
```

Agora vamos olhar para os dados novamente usando nossas habilidades shell:

```{r, engine='bash'}
head cleaned-data/gapminder-aus.csv
```

Isso parece melhor!

> ## Desafio 2
>
> Faça um novo arquivo de dados com os subconjuntos dos dados gapminder
> incluindo apenas os dados coletados desde 1990.
>
> Use este script para escrever um novo subconjunto para um arquivo
> no diretório `cleaned-data/`.
{: .challenge}

```{r, echo=FALSE}
# We remove after rendering the lesson, because we don't want this in the lesson
# repository
unlink("cleaned-data", recursive=TRUE)
```
